【裁判字號】    99,聲,241
【裁判日期】    990730
【裁判案由】    宣告沒收
【裁判全文】
臺灣臺東地方法院刑事裁定               99年度聲字第241號
聲  請  人  臺灣臺東地方法院檢察署檢察官
被      告  甲○○
上列被告因違反槍砲彈藥刀械管制條例案件（98年度偵字第955
號），聲請人聲請單獨宣告沒收（99年度執聲沒字第9號），本
院裁定如下：
    主  文
扣案之土造長槍壹支（槍枝管制編號：0000000000號
）沒收之。
    理  由
一、聲請意旨略以：被告甲○○於民國89年底、90年初，在臺東
    縣卑南鄉○○村○○○道第27林班地拾獲土製獵槍 1支，並
    用以打獵，復於95年1月27日凌晨3時50分許，至臺東縣卑南
    鄉○○村○○路 103號溪底，以其所有之火藥及鉛彈灌於該
    獵槍槍管內，擊發底火，射擊保育類野生動物山羌，並獵得
    保育類野生動物山羌，因認被告涉犯槍砲彈藥刀械管制條例
    第 8條第4項及同條例第13條第4項之持有槍枝暨持有彈藥主
    要零件罪嫌、違反野生動物保育法第41條第1項第1款罪嫌。
    因被告上開所涉之槍砲彈藥刀械管制條例罪嫌，與本院於98
    年5月13日以93年度訴字第142號判決確定之犯罪事實所指之
    獵槍係屬同 1支，惟本院為前揭判決之時，尚未查獲上開獵
    槍，致未併同宣告沒收之，嗣警方再度查獲被告持有同一槍
    枝，經臺灣臺東地方法院檢察署檢察官認屬同一案件，業以
    98年度偵字第 955號案件另為不起訴處分，然該查扣之獵槍
    係屬違禁物，爰依刑法第40條後段、第38條第1項第1款、第
    2項規定，聲請宣告沒收等語。
二、按單獨宣告沒收，具有非拘束人身自由之保安處分性質，應
    適用裁判時之法律（最高法院73年度臺上字第6840號、87年
    度臺上字第1262號判決意旨可資參照），而刑法第40條雖於
    94年2月2日修正，並自95年7月1日起施行，然依上開說明，
    尚不生新舊法比較之問題，是單獨宣告沒收者，自應適用現
    行刑法第40條第 2項規定。次按違禁物，不問屬於犯罪行為
    人與否，沒收之，且得單獨宣告沒收，刑法第38條第1項第1
    款、第2項及第40條第2項分別定有明文。又按若案件未起訴
    者，應由檢察官聲請法院以裁定沒收之，司法院18年院字第
    67號著有解釋可資參照。再違禁物固不問屬於犯人與否，均
    應沒收，但該物苟係屬於第三人所有，則其是否違禁，即應
    視該第三人有無違禁情形為斷。故犯人雖係違禁持有，而所
    有之第三人如係經合法允許持有者，仍不在應行沒收之列，
    最高法院則著有29年上字第1527號暨71年臺上字第 754號判
    例意旨足供覆按。
三、經查：
(一)被告甲○○於89年底、90年初之某日，在臺東縣卑南鄉○○
    村○○○道第27林班地，拾得真實姓名年籍均不詳之人所棄
    置具殺傷力之土製獵槍 1支，而未經中央主管機關許可持有
    之，並用以打獵（下稱前案），嗣經本院審理後，認被告所
    為係犯修正前槍砲彈藥刀械管制條例第11條第 4項之未經許
    可持有可發射子彈具有殺傷力之土造獵槍罪，而於98年5月1
    3日以93年度訴字第142號判處有期徒刑1年2月，併科罰金新
    臺幣 3萬元確定，惟該土造獵槍因未據扣案，致未為沒收之
    宣告；又其於95年1月27日凌晨3時50分許，至臺東縣卑南鄉
    ○○村○○路 103號溪底，持上開土造獵槍射擊而獵得保育
    類野生動物山羌（下稱後案），其所為係涉犯槍砲彈藥刀械
    管制條例第 8條第4項之持有槍枝、同條例第13條第4項之持
    有彈藥主要零件暨違反野生動物保育法第41條第1項第1款等
    罪嫌，其持有槍枝暨彈藥主要零件與違反野生動物保育法二
    罪嫌間，雖有方法目的之牽連關係，然被告於後案所涉之持
    有槍枝罪嫌，與前案已經本院判決確定之持有可發射子彈具
    有殺傷力之土造獵槍犯罪事實，核屬持有同一土造獵槍，因
    前案裁判當時未搜獲該土造獵槍，致被告繼續持之而為後案
    犯行，其持有槍枝之犯罪事實既係同一，應屬裁判上一罪，
    為法律上之同一案件，而前案既已判決確定，則後案已為該
    確定判決之效力所及，後案乃經臺灣臺東地方法院檢察署檢
    察官於98年6月7日以98年度偵字第 955號案件為不起訴處分
    確定等情，有前開刑事判決、不起訴處分書、臺灣高等法院
    被告前案紀錄表等件在卷可稽，首堪認定屬實。
(二)又後案所扣案之土造獵槍，經送內政部警政署刑事警察局鑑
    定結果，認送鑑之土造長槍1支（槍枝管制編號：000000000
    0 號）係具擊發機構之木質槍身與土造金屬管組合而成之土
    造長槍，以打擊槍管底部導火孔之底火藥引爆槍管內火藥為
    發射動力，機械性能良好，具有殺傷力等情，有該局95年 7
    月20日刑鑑字第0950070888號槍彈鑑定書附卷可據，是前揭
    扣案之土造長槍係屬槍砲彈藥刀械管制條例第 4條第1項第1
    款所定之槍砲，要屬無疑。
(三)再被告不具有原住民身分乙事，業據被告於95年 1月27日警
    詢及偵訊時供承明確，並有被告全戶戶籍資料查詢結果等件
    存卷可考，其持有上開扣案之土造長槍，當無槍砲彈藥刀械
    管制條例第20條第1項、第2項規定之適用，是被告持有扣案
    之土造長槍，乃屬未經合法允許，亦無正當理由之持有槍枝
    行為。又該扣案之土造長槍係被告拾獲而違禁持有之物，此
    據被告迭於95年2月23日偵查中及98年3月11日法院審訊時供
    承在卷，復按之該土造長槍原所有人如係經合法許可持有之
    ，衡情豈有將擊發功能正常，且具殺傷力之槍枝任意棄置在
    林班地，而未隨身攜帶或放置在與渠有關連且安全處所之理
    ，益徵該土造長槍之所有人顯係未經許可而持有之。
(四)綜上所述，本件扣案之土造長槍，既未經主管機關許可，而
    先後為所有之第三人及被告持有，俱屬違禁物，自應依刑法
    第38條第1項第1款之規定諭知沒收。準此，聲請人就扣案之
    土造長槍 1支，聲請單獨宣告沒收，於法尚無不合，應予准
    許。
據上論斷，依刑事訴訟法第220條，刑法第38條第1項第1款、第2
項、第40條第2項，裁定如主文。
中    華    民    國    99    年     7    月    30    日
                  刑事第四庭  法  官  劉正偉
以上正本證明與原本無異。
如不服本裁定，應於裁定送達後5日內向本院提出抗告狀（須附
繕本）。
「切勿逕送上級法院」
                              書記官  姚佳華
中    華    民    國    99    年    8     月    3     日

司法院資訊處製作；財團法人民間司法改革基金會備份。
